臺灣高等法院刑事判決
108年度上訴字第3065號
上  訴  人  
即  被  告  許瑞恒


            陳柔澐


共      同
選任辯護人  郭承昌律師
上列上訴人即被告等因詐欺等案件，不服臺灣新北地方法院108
年度審訴字第865號，中華民國108年7月25日第一審判決（起訴
案號：臺灣新北地方檢察署107年度偵字第30167號、第37940號
），提起上訴，本院判決如下：
    主  文
原判決撤銷。
許瑞恒犯三人以上共同詐欺取財罪，共參罪，各處有期徒刑壹年
。應執行有期徒刑壹年參月。未扣案之犯罪所得新臺幣貳仟元沒
收，於全部或一部不能沒收或不宜執行沒收時，追徵其價額。
陳柔澐犯三人以上共同詐欺取財罪，共參罪，各處有期徒刑壹年
。應執行有期徒刑壹年參月。未扣案之犯罪所得新臺幣貳仟元沒
收，於全部或一部不能沒收或不宜執行沒收時，追徵其價額。
    事  實
一、許瑞恒及陳柔澐於民國107年7月初在報紙求職版上看到科技
    公司之徵人廣告，遂由陳柔澐依廣告內容撥打電話予真實姓
    名年籍不詳、暱稱「阿川」之男子應徵，「阿川」稱其所屬
    公司經營賭博性電玩，應徵工作內容為依指示至指定地點拿
    取提款卡，並持提款卡提領指定數額現金後送至指定地點，
    由他人取走，並派丁泰元（所涉加重詐欺犯行另經臺灣臺北
    地方法院審理中)出面向許瑞恒及陳柔澐2人收取履歷表，「
    阿川」嗣將通訊軟體LINE暱稱「工作狂」之帳號提供予陳柔
    澐聯繫，許瑞恒及陳柔澐均為成年人，依其等智識及一般社
    會生活之通常經驗，均可預見其等依真實姓名年籍不詳之「
    工作狂」指示至指定隱蔽處所（如某地之草叢中）拿取他人
    金融帳戶提款卡，再持提款卡至金融機構自動櫃員機提領款
    項後，依指示將所提現金放於塑膠袋內置於指定地點之路旁
    即行離去，任由不詳之人將所提現金取走之工作，極可能係
    為收取詐欺取財等財產犯罪贓款之行為，仍為各賺取日薪新
    臺幣（下同)1千元之報酬，基於縱所提領及轉交款項之目的
    係在取得「阿川」、「工作狂」等人詐欺取財所得贓款亦不
    違反其等本意之不確定故意，應允擔任持人頭帳戶提款卡提
    款後交付之車手工作，與「阿川」、「工作狂」及其他不法
    詐騙份子所組成之詐欺集團成員共同基於意圖為自己不法所
    有之三人以上共同詐欺取財、掩飾隱匿詐欺所得所在及去向
    之洗錢犯意聯絡，由「工作狂」以LINE軟體傳送訊息至陳柔
    澐所持用之不詳廠牌行動電話，以此方式對許瑞恒及陳柔澐
    下指示，許瑞恒及陳柔澐先於107年7月5日上午，依「工作
    狂」指示，共同前往土城國小附近巷子旁草叢拿取裝於塑膠
    袋內之翁俊生（業經臺灣澎湖地方檢察署檢察官以107年度
    偵字第682號為不起訴處分)名下合作金庫商業銀行澎湖分行
    （下稱合作金庫澎湖分行）帳號000-0000000000000號帳戶
    、玉山商業銀行澎湖分行（下稱玉山銀行澎湖分行）帳號00
    0-0000000000000號帳戶及中華郵政股份有限公司馬公鎖港
    郵局局號000000-0號、帳號000000-0號帳戶之提款卡共3張
    ，並先後為下列行為：
㈠「阿川」、「工作狂」或其他男性不法詐騙份子於107年7月3日
  13時34分許，以電話聯繫陳錫專，佯稱為陳錫專友人「阿文」
  ，誆稱：有急用需要借款云云，致陳錫專陷於錯誤，於同月5
  日11時57分許，在南投縣○○鄉○○路○段000號松嶺郵局，臨櫃匯
  款6萬元至上開翁俊生名下郵局帳戶內，「工作狂」旋以LINE
  指示陳柔澐、許瑞恒，於107年7月5日12時13分許，在址設新
  北市○○區○○路0段000號土城郵局，持上開翁俊生郵局帳戶提款
  卡操作自動櫃員機，共同提領6萬元，得手後即依「工作狂」
  指示，於同日下午將現金6萬元放入塑膠袋內並放置於海山捷
  運站附近巷子路旁，再由「阿川」、「工作狂」或其指定之人
  取走，以此方式製造金流斷點，致無從追查而隱匿上開詐欺所
  得之所在及去向。
㈡於107年7月5日11時55分許，由某女性不法詐騙份子撥打電話予
  吳秋錦，佯稱係其姪女並要求加入LINE成為好友，「工作狂」
  即於翌（6）日早上以LINE傳訊至陳柔澐之行動電話，指示許
  瑞恒及陳柔澐測試前一日取得之帳戶提款卡，並將測試所查詢
  餘額及試領之交易明細表拍照回傳，再由「阿川」、「工作狂
  」或其所屬詐欺集團成員於同日10時許，冒用吳秋錦之姪女名
  義傳送LINE訊息佯稱：急需借款作網購資金周轉云云，致吳秋
  錦陷於錯誤，於同日11時34分許，依指示在彰化縣○○市○○路00
  0號台中銀行新化分行，臨櫃匯款15萬元至翁俊生名下玉山銀
  行澎湖分行帳戶內，許瑞恒及陳柔澐旋即依「工作狂」之指示
  ，於同日中午12時27至37分許，在土城郵局，持上開翁俊生玉
  山銀行澎湖分行帳戶提款卡，操作自動櫃員機，共同接續提領
  2萬元、2萬元、2萬元、2萬元、2萬元、2萬元、2萬元、9千元
  （合計14萬9千元）得手，並依「工作狂」指示於同日下午將
  所提現金放入塑膠袋內並放置於海山捷運站附近巷子路旁，再
  由「阿川」、「工作狂」或其指定之人取走，以此方式製造金
  流斷點，致無從追查而隱匿上開詐欺所得之所在及去向。
㈢於107年7月6日9時59分許，由某女性不法詐騙份子撥打電話予
  劉素琴，佯稱為劉素琴甥媳，因經營網拍生意需借款周轉云云
  ，致劉素琴陷於錯誤，於同日11時4分許，在南投縣○○市○○路0
  00號臺灣銀行南投分行，臨櫃匯款5萬元至翁俊生名下合作金
  庫澎湖分行帳戶內，許瑞恒及陳柔澐旋即依「工作狂」之指示
  ，於同日中午12時44分、45分許，在址設新北市○○區○○路0段0
  0號合作金庫銀行土城分行，持上開翁俊生玉山銀行澎湖分行
  帳戶提款卡，操作自動櫃員機，共同接續提領3萬元、2萬元（
  合計5萬元），得手後即依「工作狂」指示於同日下午將所提
  現金放入塑膠袋內並放置於海山捷運站附近巷子路旁，再由「
  阿川」、「工作狂」或其指定之人取走，以此方式製造金流斷
  點，致無從追查而隱匿上開詐欺所得之所在及去向。
    陳錫專、吳秋錦、劉素琴發覺受騙後向警報案，經警調閱自
    動櫃員機提領畫面及路口監視器錄影畫面，嗣許瑞恒及陳柔
    澐於107年7月24日中午，正提領另案被害人受騙匯款款項時
    ，為警當場查獲，而循線查知上情。
二、案經陳錫專、吳秋錦、劉素琴告訴及新北市政府警察局土城
    分局、新店分局報告臺灣新北地方檢察署檢察官偵查起訴。
　　理  由
一、證據能力
　　按被告以外之人於審判外之陳述，雖不符前4條（刑事訴訟
    法第159條之1至第159條之4）之規定，而經當事人於審判程
    序同意作為證據，法院審酌該言詞陳述或書面陳述作成時之
    情況，認為適當者，亦得為證據；當事人、代理人或辯護人
    於法院調查證據時，知有第159條第1項不得為證據之情形，
    而未於言詞辯論終結前聲明異議者，視為有前項之同意，刑
    事訴訟法第159條之5第1項、第2項分別定有明文。查本判決
    所引被告以外之人於審判外之供述證據，因檢察官、上訴人
    即被告許瑞恒、陳柔澐（下稱被告2人）及其等辯護人於本
    院準備程序、審理時對於該等證據均未爭執證據能力（見本
    院卷一第148至149頁、193至194頁、卷二第55至57頁、第77
    至79頁），且迄至言詞辯論終結前均未聲明異議，本院審酌
    上開供述證據資料製作時之情況，並無違法不當及證明力明
    顯過低之瑕疵，認以之作為證據應屬適當，復經本院依法踐
    行調查證據之程序，揆諸前開規定，本院認該等證據均具有
    證據能力。另本判決所援引之非供述證據，因檢察官、被告
    2人及其等辯護人於本院準備程序、審理時對於該等證據均
    未爭執證據能力（見本院卷一第149至151頁、第190至193頁
    、卷二第57至77頁），且無證據證明係公務員違背法定程序
    所取得，亦無顯有不可信之情況或不得作為證據之情形，復
    經本院依法踐行調查證據之程序，自均具有證據能力。
二、認定事實所憑之證據及理由
    訊據被告2人固坦承於事實欄一所示各時、地持如事實欄一
    所示帳戶提款卡提領款項並依指示將所領款項置放於指定地
    點之事實，然否認有何三人以上共同詐欺取財、洗錢等犯行
    ，均辯稱：伊等是正當應徵工作，正當交付履歷表，不知是
    詐騙集團，禮拜一到禮拜五工作，伊等也是被騙的等語。辯
    護人則為被告2人辯稱：被告2人毫無預見其已被利用為充當
    車手工具，此由被告2人每日僅領得1千元即明（尚未扣除機
    車油料及消耗維修)，被告2人相信公司所稱測試或博弈款項
    ，對照其所領1千元係基於應徵工作上應得之薪資，並非如
    一般車手因詐騙集團誘以事成後給予高報酬獎金，而是以為
    每日工作就是依指示提款如此，並單純接受且心甘情願日領
    區區千元，而被告2人於提款時神情光明正大毫不遮掩，從
    容不迫，神色自若，毫無畏怯，沒有易容躲藏，顯示均未意
    識到及預見其提款係屬車手之不法分工舉措，處於認知正當
    合法之心境狀態，既然沒有預見詐騙分工之發生，即無是否
    成立違背本意之未必故意要素，退步言之，被告2人提款後
    按指示放在指定地點，如果被告2人已然意識到，則每日常
    領數十萬元即數百張以上之千元鈔，豈會甘心不論多寡，只
    得日領固定千元，反之，被告2人甘心於千元之工作固定薪
    資，非但沒有預見到此係詐騙之不法款項，且其本意亦不會
    希望詐騙之不法情形出現；被告2人相信其提領並無不法，
    更未意識到此為被利用為車手之角色，完全在詐騙集團控制
    ，且相信提款置放等舉措均係合法行為等語。經查：　
㈠被告2人有於事實欄一所示時間應徵工作、交付履歷表，而接受
  不法詐騙份子「阿川」、「工作狂」等指示，由「阿川」、「
  工作狂」及其所屬詐欺集團成年成員於事實欄一㈠至㈢所示時間
  ，以事實欄一㈠至㈢所示方式分別對告訴人陳錫專、吳秋錦、劉
  素琴實施詐術，致告訴人陳錫專、吳秋錦、劉素琴陷於錯誤，
  分別將如事實欄一㈠至㈢所示款項匯至指定帳戶，再由「工作狂
  」指示被告2人於事實欄一㈠至㈢所示時、地持提款卡測試帳戶
  後共同提領如事實欄一㈠至㈢所示金額得手，再將提領金額放置
  在指定地點，由「阿川」、「工作狂」或其指定之人取走，嗣
  因另案於107年7月24日中午為警查獲等事實，業據被告2人於
  警詢、偵查及本院審理中供述在卷（見107年度偵字第30167號
  卷【下稱30167號偵卷】第7至13頁、第15至22頁、第121至122
  頁、第127至128頁、107年度偵字第37940號卷【下稱37940號
  偵卷】第9至12頁、第13至15頁、本院卷一第147至148頁、卷
  二第81至87頁），並經證人即告訴人陳錫專、吳秋錦、劉素琴
  於警詢時證述受騙經過（見30167號偵卷第23至27頁、第47至5
  1頁、第63至65頁）、證人丁泰元於本院審理時證述其依指示
  向被告2人收取履歷表之過程（見本院卷二第45至54頁)，並有
  告訴人陳錫專提出之郵政國內匯款執據1紙（見30167號偵卷第
  57頁）、告訴人吳秋錦提出之台中銀行國內匯款申請書回條1
  紙、手機畫面照片8張(見30167號偵卷第35至44頁）、告訴人
  劉素琴提出之臺灣銀行匯款申請書回條聯1 紙、手機畫面照片
  2張（見30167號偵卷第73、75頁)、被告2人提領明細表3紙（
  見30167號偵卷第29、53、67頁)、車牌號碼000-000號機車車
  輛詳細資料報表（見30167號偵卷第81頁)、監視器錄影畫面翻
  拍照片（見30167號偵卷第83至87頁、第93至97頁、37940號偵
  卷第35至39頁)、合作金庫銀行新開戶建檔登錄單、歷史交易
  明細查詢結果（37940號偵卷第61至67頁)、監視器錄影光碟及
  本院勘驗筆錄（見本院卷一第308至310頁)、被告陳柔澐與「
  阿川」、「工作狂」之LINE軟體對話紀錄（見本院卷一第205
  至223頁、另案臺灣臺北地方檢察署107年度偵字第17871號影
  卷第187至190頁、另案臺灣臺北地方法院107年度訴字第652號
  影卷二第94、97至109頁、影卷三第59至103頁）附卷可參，應
  堪認定。至被告2人雖於107年7月6日9時16分及17分許，在新
  北市○○區○○路00號永豐銀行板橋分行，持翁俊生名下合作金庫
  澎湖分行帳戶提款卡，接續提領20,005元、7,005元，惟上開
  款項並非本案告訴人劉素琴、陳錫專、吳秋錦所匯入之款項，
  而係白灣景觀餐廳於107年7月5日轉帳予翁俊生之薪資，此有
  合作金庫銀行歷史交易明細查詢結果（見37940號偵卷第67頁
  ）、臺灣澎湖地方檢察署檢察官107年度偵字第682號不起訴處
  分書（見本院卷一第137至141頁)在卷可稽，故就此部分，尚
  難認係屬被告2人所涉參與3人以上共同詐欺告訴人劉素琴、陳
  錫專、吳秋錦等人而提領之詐騙所得款項，附此敘明。
㈡關於被告2人從事本案之經過，被告2人供述如下：
⒈被告許瑞恒於107年8月14日警詢時供稱：當初是看報紙應徵科
  技公司（下班現領)，伊等就撥打上面電話與公司聯繫，有一
  綽號「阿川」之男子與伊聯繫；對方告知該款項是賭博電玩而
  來，客戶贏錢要提領現金給客人；後來就有「工作狂」聯繫要
  求加入LINE，是陳柔澐手機加LINE，伊等不知道LINE帳號「工
  作狂」真實姓名及聯絡方式，都是對方聯繫伊等，107年7月5
  日及6日在土城郵局及合庫商銀是伊跟伊女朋友陳柔澐一起提
  領，用來提領之（翁俊生)郵局、玉山、合庫商銀3家提款卡是
  依「工作狂」指示前往土城國小旁巷子草叢，伊是跟陳柔澐一
  起去拿的，伊不認識翁俊生；107年7月5日提領之6萬元於下午
  放在海山捷運站旁巷子，就依「工作狂」指示將金錢放入袋子
  並放置指定地點，放了就走了，7月6日提領之15萬元、5萬元
  亦是當天領完後於下午放在海山捷運站旁巷子，依指示將金錢
  放入袋子並放置指定地點，放了就走了，沒有看到誰拿走的；
  伊跟陳柔澐一天薪資各領1千元等語（見30167號偵卷第9至12
  頁），於107年10月31日警詢時供稱：（問：107年7月6日提款
  卡你交付何人？）伊應徵工作公司的會計叫伊領完錢就隨意丟
  棄至不特定地點；對方跟伊說是要做賭博電玩的工作，告訴伊
  只是要提領賭客所贏的錢，老闆會匯進賭客的錢，叫伊去提領
  ，伊就答應了等語（見37940號偵卷第11頁），於偵查時供稱
  ：當初去應徵科技公司，他們是經營賭博電玩，會計用電話通
  知伊等去提領客戶贏的錢，提領好之後，伊等會用LINE傳訊息
  跟會計說伊等提領好，會計再傳訊息跟伊等說放錢的地點，有
  放在海山捷運站旁邊的小巷子，要放入特定的塑膠袋，放好後
  伊等就走了；因為他們是違法的賭博電玩，所以需要找人去領
  錢，領給客戶的錢等語（見30167號偵卷127至128頁），於另
  案警詢時供稱：老闆是一名聲稱「阿川」的男子，當時伊應徵
  工作時與伊通話的人，會計是指派工作，指揮伊去哪裡提款的
  人，收款的人伊不確定是誰；伊有問過會計收款是何人，但他
  回伊不用知道這麼多；提領贓款地點是伊任意挑選，對方有告
  訴伊說7-11、全家超商不能提領等語（見另案臺灣新北地方檢
  察署108年度偵字第6042號影卷第9至10頁)；於本院供稱：伊
  等應徵的就是博弈，伊等問會計提領的錢要交給誰，會計說你
  們聽我的指示就好，不要問太多，會計指定地點放置就好，有
  外務會去拿，提領的現金是博弈的錢，是客戶贏的錢要提領出
  給客戶；本案提款卡放在1個袋子裡面，放置在土城國小那邊
  ，伊等再去拿；對方說是博弈的遊藝場，跟伊等講說伊等去提
  領而已，賭客贏的錢，老闆匯進去指定給伊等卡的帳號裡面，
  伊等直接提領，領出來去一個指定的點交付，他說博弈不合法
  ，叫伊等提領賭客的錢，每領一筆錢就交到指定的地點，例如
  花盆的某個地方，他會有圖給伊，大部分是花盆或桶子，他會
  叫伊用黑袋子裝，整個過程都沒有接觸到任何人等語（見本院
  卷一第147至148頁、卷二第81至82頁）。
⒉被告陳柔澐於107年8月15日警詢時供稱：當初是看報紙應徵科
  技公司缺數名員工（下班現領)，撥打上面電話與公司聯繫，
  有一綽號「阿川」男子聯繫，要伊填履歷表留下聯絡方式並傳
  伊跟許瑞恒的證件給他；對方告知他們是開電動場，客戶使用
  代幣玩，客戶輸的錢會用匯的，要我們去把錢領出來；後來有
  「工作狂」與伊聯繫要求加入LINE；伊不知道「工作狂」的真
  實姓名；7月5日及7月6日係伊跟伊男朋友許瑞恒一起去提領；
  提領所用提款卡是依「工作狂」指示前往土城國小旁巷子柱子
  旁，提款卡是用塑膠袋包起來的，伊是跟許瑞恒一起去拿的；
  是「工作狂」用LINE告知伊提款卡密碼；7月5日當天領完後於
  下午5時許放在海山捷運站旁巷子，依「工作狂」指示將金錢
  放入垃圾袋並放置指定地點，伊不知道誰來拿；7月6日提領之
  現金15萬元及5萬元於下午5時前放在海山捷運站旁巷子，依「
  工作狂」指示將金錢放入袋子並放置指定地點，放了就走了，
  有看到1名年輕男子在旁邊徘徊；伊跟許瑞恒一天薪資各領1千
  元，將薪資匯入許瑞恒帳戶等語（見30167號偵卷第16至21頁
  ），於107年11月6日警詢時供稱：伊在報紙上看到1個科技公
  司，應徵數名員工，沒有寫工作內容，伊主動打電話聯繫他，
  「阿川」說工作內容是做電玩的，叫伊拿賭客的提款卡去不特
  定地點提領現金；自稱是科技公司的會計暱稱「工作狂」打給
  伊叫伊跟伊男朋友提領賭客輸的錢，說外務員最基層的員工，
  叫伊至自動櫃員機提領現金；（問：7月6日所持提款卡有無轉
  交他人使用？）「工作狂」叫伊等把卡隨意丟掉；（問：
　該警示帳戶提款卡目前位於何處?)水溝裡面等語（見37940號
  偵卷第18至21頁），於偵訊時供稱：老闆叫伊去提，老闆綽號
  叫「工作狂」，實際名字伊不知道，他說他經營電動業，伊沒
  有去過公司；他說他做賭博業，店裡不能換現金，我們去領賭
  客輸的錢；老闆叫伊等去指定地點拿金融卡，會用LINE打電話
  跟伊講密碼，伊等領到錢後，叫伊等放在海山捷運站附近幼稚
  園後面的巷子，那邊有放1個塑膠袋，伊等把錢放在那邊就下
  班等語（見30167號偵卷第121至122頁），於本院供稱：他說
  他是博弈公司，沒有名稱，工作內容是領客戶賭金，他沒有說
  的很細，伊不知道取得的提款卡是誰的帳戶；領到的錢，「工
  作狂」會傳LINE告訴伊提領地點附近的某處，說有外務員會來
  收錢，叫伊等錢放在該處就好，叫伊等不要在那邊逗留，伊問
  他說錢放在那邊萬一丟了怎麼辦，「工作狂」說那是他們的事
  ；有規定伊等不能在超商領錢，要去找提款的地方，有時候走
  很遠，有時候包裹是下班叫伊去收的，回去還要整理，拿的包
  裹叫伊回去拍起來等語（見本院卷一第147頁、卷二第82、86
  頁）；於另案法官訊問時供稱：提款卡都是賭客的卡片，伊不
  知道賭客為何要交出提款卡；「工作狂」叫伊等不要跟取款的
  業務員交談，他叫伊等放那邊就好，不要管誰來拿，放錢之後
  就立刻離開等語（見另案臺灣臺北地方法院107年度訴字第652
  號影卷三第115頁)。
㈢按刑法上之故意，可分為確定故意（直接故意）與不確定故意
  （間接故意），行為人對於構成犯罪之事實，明知並有意使其
  發生者，為故意；行為人對於構成犯罪之事實，預見其發生而
  其發生並不違背其本意者，以故意論，刑法第13條定有明文。
  是故意之成立，不以對於構成犯罪之事實，明知並有意使其發
  生為必要，僅需對於構成犯罪之事實、結果，預見其發生，而
  其發生並不違背其本意即為已足。亦即倘行為人認識或預見其
  行為會導致某構成要件實現（結果發生），縱其並非積極欲求
  該構成要件實現（結果發生），惟為達到某種目的而仍容任該
  結果發生，亦屬法律意義上之容任或接受結果發生之「不確定
  故意」，此即前揭法條所稱之「以故意論」。
㈣勾稽上開被告2人供述互核以觀，顯見被告2人與「阿川」、「
  工作狂」僅透過LINE通訊軟體聯繫，未曾謀面，「阿川」、「
  工作狂」亦未提供公司或遊藝場名稱、營業地址，縱有派人向
  被告2人收取履歷表，然被告2人開始工作後，工作內容竟係依
  指示在土城國小附近草叢，拿取由他人事先放置在該處之3張
  提款卡，而該等提款卡係不認識之他人所有，衡情，若係一般
  正常領款模式，怎可能自草叢取出提款卡等重要個人物品，具
  有相當智識之人即可覺察其中蹊蹺及不法之處，被告2人嗣再
  依指示至金融機構附設自動櫃員機提領款項，並經要求不能在
  超商領款，再以迂迴方式，將領得之鉅額現金置放於指定地點
  路旁袋內即行離去，任由不詳之人取走現金，過程中刻意杜絕
  與他人見面接觸交談，依此行為模式，顯係將單一提款行為刻
  意多段分工，以隱諱之方式安排由不同人進行，又須立即回報
  之情，均與一般提領款項流程相距甚遠，「工作狂」甚且指示
  渠等提領完畢後將本案用以提領之提款卡丟棄一節，亦顯與常
  情不符，被告許瑞恒行為時為49歲，教育程度為國中畢業（見
  30167號偵卷第7頁、另案臺灣臺北地方法院107年度訴字第652
  號影卷三第545頁）、自述曾從事油漆、打石、清潔工作（見
  本院卷二第82頁)，被告陳柔澐行為時為56歲，教育程度為高
  職畢業（見30167號偵卷第15頁、另案臺灣臺北地方法院107年
  度訴字第652號影卷三第545頁），自述曾從事粗工、臨時工及
  收款發款工作（見本院卷二第83頁)，是渠等均為成年人，具
  有相當之教育程度、工作經歷及社會歷練，再據被告許瑞恒自
  承曾詢問對方去提領的話有無違法（見另案臺灣臺北地方法院
  107年度訴字第652號影卷三第546頁)、供稱伊與女友陳柔澐有
  覺得過程怪怪的等語（見另案臺灣臺北地方檢察署107年度偵
  字第22701號影卷第13頁)、被告陳柔澐供稱伊有覺得過程怪怪
  的（見另案臺灣臺北地方檢察署107年度偵字第22701號影卷第
  23頁）、曾有問老闆這個工作有無犯法等語（見30167號偵卷
  第122頁），足徵依其等智識及一般社會生活之通常經驗，被
  告2人對於受指示之工作內容已心生懷疑而察覺該工作內容悖
  於常情及其違法性；被告2人如事實欄所示前往拿取提款卡、
  領款及依指示置放所提領之款項時，當可預見其等依真實姓名
  年籍不詳之「工作狂」指示至指定隱蔽處所（如某地之草叢中
  ）拿取他人金融帳戶提款卡，再持提款卡至金融機構自動櫃員
  機提領款項後，依指示將所提現金放於塑膠袋內置於指定地點
  之路旁即行離去，任由不詳之人將所提現金取走之工作，極可
  能係為收取詐欺取財等財產犯罪贓款之行為，仍為各賺取日薪
  1千元之報酬，多次依「工作狂」指示提領及層轉款項，而完
  成詐欺取財計畫，顯見被告2人為圖賺取金錢，容認所提領及
  轉交款項之目的係在取得「阿川」、「工作狂」等人詐欺取財
  所得贓款之可能性，而無違其本意，其有與「阿川」、「工作
  狂」等人共同犯詐欺取財犯行之不確定故意甚明。至被告2人
  於求職過程傳送個人證件翻拍照片及交付履歷表予證人丁泰元
  等，無非為順利取得工作機會，依對方要求而為，無從據此為
  何有利之認定。
㈤辯護人固為被告2人辯稱：被告2人提款後按指示放在指定地點
  ，如果被告2人已然意識到其行為係車手不法分工舉措，則每
  日常領數十萬元即數百張以上之千元鈔，豈會甘心不論多寡，
  只得日領固定千元，被告2人甘心於千元之工作固定薪資，非
  但沒有預見到此係詐騙之不法款項，且其本意亦不會希望詐騙
  之不法情形出現云云，然被告許瑞恒於另案警詢時供稱：我跟
  我女友每次領取詐騙款項的報酬都是1千元，但是領取的詐騙
  款項若比較大一點的話，報酬就會變成1,300元，其餘我們住
  宿的費用也由我領取的詐騙款項內扣除，若當日沒有領取詐騙
  款項，也會給我們1人1天1千元的報酬；我7月19日（另案）領
  取的詐騙款項扣除我的報酬1千元及住宿的費用2千元以外，依
  指示將錢拿至指定騎樓下花盆內及公園內景觀磁磚縫隙內；我
  知悉替賭場提領金錢是犯罪行為，但我想說這個工作輕鬆賺的
  錢又跟我做工的錢一樣，所以我便去從事，直到我住處門外雜
  貨店的老闆跟我說有警察拿著我的照片問他知不知道我是誰，
  我驚覺這可能是詐騙工作，但是因為我需要用錢，所以我還是
  繼續從事詐騙工作（見另案臺灣臺北地方檢察署107年度偵字
  第25257號影卷第8、9、12頁）；於另案法官訊問時供稱：等
  的過程中會住在旅館，當時是夏天，我跟陳柔澐有跟公司會計
  講說現在外面，等候的時間希望有地方休息，我跟陳柔澐有跟
  「工作狂」表示希望可以補助旅館休息費用，「工作狂」有答
  應全額支付旅館的費用；每日提款的所得就像臨時工那樣，但
  工作不會像臨時工那樣比較粗重，會吸粉塵，住宿費我們先墊
  ，下班時從提領的現金內自己取出今日已墊付的住宿費等語（
  見另案臺灣臺北地方法院107年度訴字第652號影卷三第111至1
  12頁)；被告陳柔澐於另案法官訊問時供稱：我跟「工作狂」
  說很累，因為走路走很遠，沒有喝到水，希望找地方休息，「
  工作狂」同意我們休息的旅館費用他會出，旅館的住宿費1天
  要4百元或5百元；紅利有給過2次各3百元，「工作狂」說今天
  領得錢比較多，給你們一點紅利，1人3百元等語（見同上影卷
  三第115至116頁)，是與粗工工作相較，被告許瑞恒覺得本案
  工作內容相對輕鬆，且其與被告陳柔澐於本案犯行後，並有向
  「工作狂」爭取為渠等支付旅館費用，顯見被告2人依「工作
  狂」指示之異常工作內容，已可預見本案極可能係為收取詐欺
  取財等財產犯罪贓款之行為，始認「工作狂」願意為其等提款
  交款工作多負擔額外之每日旅館費用，仍為圖賺取金錢，容認
  所提領及轉交款項之目的係在取得「阿川」、「工作狂」等人
  詐欺取財所得贓款之可能性，而無違其本意。辯護人上開辯詞
  ，即非可採。　
㈥被告2人及辯護人雖以：被告2人不知是詐騙集團，領錢時沒有
  遮掩面容，從容不迫神色自若等語為辯。惟若被告2人認所參
  與者係合法行為，理應不致於以隱匿、間接之方式在「草叢」
  中取得他人帳戶之提款卡，更無可能將所領得之鉅額現款以放
  置在路邊袋內之輾轉周折方式易手，況被告2人自承有覺得過
  程怪怪的，均曾就違法性問題詢問對方，可認被告2人已對其
  工作之合法性已心生懷疑，被告2人提領款項時固未遮掩容貌
  ，有卷附監視錄影翻拍照片及本院勘驗筆錄附卷可憑，惟倘被
  告2人易容領款，反係自認「明知」違法，而屬是否具有直接
  故意之範疇，且徒憑自動櫃員機提款錄影畫面所示提款車手面
  容，本無法立即辨識出提款車手身分，尚須警方鍥而不捨，循
  線調閱附近監視錄影畫面蒐證勾稽，或比對另案提款畫面、已
  查獲車手面容、身分等線索追查，被告2人提款時雖未遮掩面
  容，無非係出於其等對遭辨識出身分及查獲違法行為風險之整
  體評估，不足憑以認定被告2人並無共同加重詐欺取財之不確
  定故意。
㈦按共同正犯之成立，祇須具有犯意之聯絡及行為之分擔，既不
  問犯罪動機起於何人，亦不必每一階段犯行，均須參與，若共
  同實施犯罪行為之人，在共同意思範圍內，各自分擔犯罪行為
  之一部，相互利用他人之行為，以達其犯罪之目的，其成立不
  以全體均參與實施犯罪構成要件之行為為要件；參與犯罪構成
  要件之行為者，固為共同正犯；以自己共同犯罪之意思，參與
  犯罪構成要件以外之行為，或以自己共同犯罪之意思，事前同
  謀，而由其中一部分人實行犯罪之行為者，亦均應認為共同正
  犯，使之對於全部行為所發生之結果，負其責任；另共同正犯
  之意思聯絡，原不以數人間直接發生者為限，若有間接之聯絡
  者，亦包括在內。依被告2人前開供述，堪認參與本案詐欺取
  財犯行者，至少有「阿川」、「工作狂」、被告2人，已屬3人
  以上，被告2人可預見其等依指示至指定隱蔽處所（如某地之
  草叢中）拿取他人金融帳戶提款卡，再持提款卡至金融機構自
  動櫃員機提領款項後，依指示將所提現金放於塑膠袋內置於指
  定地點之路旁即行離去，任由「阿川」、「工作狂」或其指定
  之人將所提現金取走之工作，極可能係為收取詐欺取財等財產
  犯罪贓款之行為，仍為賺取工作報酬，多次依指示提領及層轉
  款項，使「阿川」、「工作狂」及其他不法詐騙份子得以順利
  完成如事實欄一所示各該加重詐欺取財之行為，足徵其等係基
  於自己犯罪之意思參與分工，而與「阿川」、「工作狂」及其
  他不法詐騙份子間互有犯意之聯絡及行為之分擔，應就其等所
  參與犯行所生之全部犯罪結果共同負責。至被告2人雖係本於
  不確定故意而為本案犯行，已如前述，然共同正犯之意思聯絡
  ，不以彼此間犯罪故意之態樣相同為必要，除犯罪構成事實以
  「明知」為要件，行為人須具有直接故意外，共同正犯對於構
  成犯罪事實既已「明知」或「預見」，其認識完全無缺，進而
  基此共同之認識「使其發生」或「容認其發生（不違背其本意
  ）」，彼此間在意思上自得合而為一，形成犯罪意思之聯絡，
  是行為人分別基於直接故意與間接故意實行犯罪行為，仍可成
  立共同正犯（最高法院107年度台上字第3209號判決意旨參照
  ），是被告2人與「阿川」、「工作狂」及其他不法詐騙份子
  間仍得論以共同正犯，特予說明。
㈧次按「本法所稱特定犯罪，指下列各款之罪：一、最輕本刑為6
  月以上有期徒刑以上之刑之罪」，洗錢防制法第3條第1款定有
  明文。又刑法第339條之4第1項詐欺取財罪之法定刑為「1年以
  上7年以下有期徒刑，得併科1百萬元以下罰金」，自屬洗錢防
  制法第3條第1款所規定之特定犯罪。而洗錢防制法之立法目的
  ，依洗錢防制法第1條規定，係在防範及制止因特定犯罪所得
  之不法財物或財產上利益，藉由洗錢行為（例如經由各種金融
  機構或其他交易管道），使其形式上轉換成為合法來源，以掩
  飾或切斷其財產或財產上利益來源與犯罪之關聯性，而藉以逃
  避追訴、處罰。依洗錢防制法第2條「本法所稱洗錢，指下列
  行為：一、意圖掩飾或隱匿特定犯罪所得來源，或使他人逃避
  刑事追訴，而移轉或變更特定犯罪所得。二、掩飾或隱匿特定
  犯罪所得之本質、來源、去向、所在、所有權、處分權或其他
  權益者。三、收受、持有或使用他人之特定犯罪所得」之規定
  ，倘行為人意圖掩飾或隱匿特定犯罪所得來源，而將特定犯罪
  所得直接消費處分，甚或交予其他共同正犯，而由共同正犯以
  虛假交易外觀掩飾不法金流移動，即難認單純犯罪後處分贓物
  之行為，仍應構成洗錢防制法第2條第1款或第2款之洗錢行為
  ，例如詐欺集團向被害人施用詐術後，為隱匿其詐欺所得財物
  之去向，而令被害人將其款項轉入該集團所持有、使用之人頭
  帳戶，並由該集團所屬之車手前往提領詐欺款項得逞，檢察官
  如能證明該帳戶內之資金係本案詐欺之特定犯罪所得，即已該
  當洗錢防制法第14條第1項一般洗錢罪（最高法院108年度台上
  字第1744號、第2500號判決意旨參照）。再者，洗錢防制法處
  罰之洗錢行為，係依行為人有無掩飾或隱匿特定犯罪所得來源
  之意圖，分別臚列，此觀該法第2條、第14條規定即明，是各
  該洗錢罪之成立，固須對其個別犯罪構成要件行為，有直接或
  間接故意，但非均以具有掩飾或隱匿特定犯罪之意圖為必要。
  另在財產犯罪行為人利用人頭帳戶收取犯罪所得之情形，於被
  害人將款項匯入人頭帳戶之際，非但財產犯罪於焉完成，並因
  該款項進入形式上與犯罪行為人毫無關聯之人頭帳戶，以致於
  自資金移動軌跡觀之，難以查知係該犯罪之不法所得，即已形
  成金流斷點，發揮去化其與前置犯罪間聯結之作用，而此不啻
  為洗錢防制法，為實現其防阻不法利得誘發、滋養犯罪之規範
  目的，所處罰之洗錢行為（最高法院109年度台上字第1676號
  判決意旨參照）。經查：
⒈被告2人依指示自草叢中取得如事實欄一所示翁俊生帳戶提款卡
  ，而如事實欄一㈠至㈢所示各該告訴人分別受詐將款項存入不法
  詐騙份子所指定之翁俊生名義帳戶，被告2人依指示測試帳戶
  是否得順利使用、自帳戶中將各該告訴人受詐交付之贓款領出
  並放置在海山捷運站附近巷子路旁塑膠袋內後離去，由「阿川
  」、「工作狂」或其指定之人前來拿取，被告2人所為領款及
  轉手之行為，如此輾轉周折，已然製造金流斷點，業使檢警機
  關難以透過金流，追蹤贓款的所在與去向，進而達到掩飾或隱
  匿詐欺犯罪所得的目的，合於洗錢防制法第2條第2款之洗錢行
  為，應足確認。　
⒉又「工作狂」有指示被告2人須先行「測試帳戶」，始得知悉自
  草叢中取出之本案翁俊生帳戶提款卡是否得正常使用，有被告
  2人供述及卷附LINE軟體對話截圖附卷可查，堪認「工作狂」
  並非被告2人所使用之提款卡之申辦人或合法持用人，否則自
  當瞭然提款卡之使用狀況，而無須藉由事先「測試帳戶」以確
  認提款卡是否得順利持用；基此，堪認被告2人對於持用之提
  款卡為人頭帳戶一情，無法諉為不知；又持卡領現，簡單易操
  作，誠非難事，所得款項逕自匯入帳戶，直接取得即可，何須
  刻意聘僱被告2人持卡領現，再由被告2人以輾轉周折之方式將
  所領現金置放於指定地點繳回，如此大費周章，不僅造成款項
  落入他人之手之風險，更須分派1日2千元之報酬予持卡提領之
  被告2人，實在多此一舉；再者，被告2人既經歷自草叢取卡，
  再至海山捷運站附近巷子路旁放錢等異常過程，其對「阿川」
  、「工作狂」等人實係以迂迴方式，經由金流之迴轉曲折以掩
  飾款項之所在及去向，當屬明瞭，卻仍為獲取工作報酬，仍依
  指示提領款項並交付，堪認心態上容認縱使提領之帳戶內所匯
  入款項即使為詐欺款項仍按指示提領、交付予其他人，而掩飾
  隱匿詐欺犯罪所得所在及去向，亦不違反其本意之洗錢不確定
  故意，當可認定。準此，被告2人所為除成立三人以上共同詐
  欺取財犯行外，同時亦該當洗錢防制法第2條第2款、第14條第
  1項所定一般洗錢犯行，應可認定。被告2人辯稱不構成洗錢犯
  行云云，委無足採。
㈨綜上，被告2人所辯及其等辯護人為被告所辯各節，俱不足採；
  本案事證明確，被告2人犯行均堪認定，應依法論科。　
三、論罪　
㈠按洗錢防制法於105年12月28日修正公布，並於106年6月28日生
  效施行（下稱新法）。修正前該法（下稱舊法）將洗錢行為區
  分為將自己犯罪所得加以漂白之「為自己洗錢」及明知是非法
  資金，卻仍為犯罪行為人漂白黑錢之「為他人洗錢」兩種犯罪
  態樣，且依其不同之犯罪態樣，分別規定不同之法定刑度。惟
  洗錢犯罪本質在於影響合法資本市場並阻撓偵查，不因為自己
  或為他人洗錢而有差異，且洗錢之行為模式不祇一端，上開為
  自己或為他人洗錢之二分法，不僅無助於洗錢之追訴，且徒增
  實務事實認定及論罪科刑之困擾。故而為徹底打擊洗錢犯罪，
  新法乃將洗錢行為之處置、多層化及整合等各階段，全部納為
  洗錢行為，而於新法第2條規定：「本法所稱洗錢，指下列行
  為：一、意圖掩飾或隱匿特定犯罪所得來源，或使他人逃避刑
  事追訴，而移轉或變更特定犯罪所得。二、掩飾或隱匿特定犯
  罪所得之本質、來源、去向、所在、所有權、處分權或其他權
  益者。三、收受、持有或使用他人之特定犯罪所得。」且為避
  免舊法時期過度限縮洗錢犯罪成立之可能，亦模糊前置犯罪僅
  在對於不法金流進行不法原因之聯結而已，造成洗錢犯罪成立
  門檻過高，洗錢犯罪難以追訴。故新法就其中採取門檻式規範
  者，明定為最輕本刑為6個月以上有期徒刑之罪，並將「重大
  犯罪」之用語，修正為「特定犯罪」；另增列未為最輕本刑為
  6個月以上有期徒刑之罪所涵括之違反商標法等罪，且刪除有
  關犯罪所得金額須在5百萬元以上者，始得列入前置犯罪之限
  制規定，以提高洗錢犯罪追訴之可能性。從而新法第14條第1
  項所規範之一般洗錢罪，必須有第3條規定之前置特定犯罪作
  為聯結，始能成立。本件被告所犯係3人以上共同犯刑法第339
  條詐欺罪，構成刑法第339條之4第1項第2款之加重詐欺取財罪
  ，該條項為法定刑1年以上7年以下有期徒刑之罪，屬洗錢防制
  法第3條第1款所規定之特定犯罪，而本案不法詐騙份子以如事
  實欄一㈠至㈢所示詐術，令各該告訴人陷於錯誤後，依指示將錢
  匯入該集團事先取得並掌控之人頭帳戶，則各該人頭帳戶內可
  對應找出各該告訴人所匯之詐欺犯罪所得款項之金流紀錄，得
  以藉由該人頭帳戶之「漂白」而掩飾其犯罪所得去向，是被告
  2人將之領出，自非僅係取得犯罪所得，而係兼有洗錢防制法
  第2條第1款之洗錢行為，自成立同法第14條第1項之一般洗錢
  罪。
㈡核被告2人如事實欄一㈠至㈢所為，均係犯刑法第339條之4第1項
  第2款三人以上共同詐欺取財罪及洗錢防制法第14條第1項一般
  洗錢罪。至公訴意旨漏未論及被告2人所犯一般洗錢罪，然起
  訴事實已敘及被告2人持人頭帳戶提款卡提領詐欺款項後轉交
  詐騙集團上游成員等事實，應為起訴效力所及，復經本院告知
  此部分事實及罪名（見本院卷二第44、80、85頁），給予檢察
  官、被告2人及其等辯護人辯論、表示意見之機會，無礙被告2
  人之防禦權，自得併予審理。
㈢按共同正犯之意思聯絡，不限於事前有所協議，其於行為當時
  ，基於相互之認識，以共同犯罪之意思參與者，亦無礙於共同
  正犯之成立（最高法院73年台上字第1886號判例意旨參照）。
  共同實施犯罪行為之人，在合同意思範圍以內，各自分擔犯罪
  行為之一部，相互利用他人之行為，以達其犯罪之目的者，即
  應對於全部所發生之結果，共同負責。共同正犯之成立，祇須
  具有犯意之聯絡，行為之分擔，既不問犯罪動機起於何人，亦
  不必每一階段犯行，均經參與。且數共同正犯之間，原不以直
  接發生犯意聯絡者為限，即有間接之聯絡者，亦包括在內。是
  以，行為人參與構成要件行為之實施，並不以參與構成犯罪事
  實之全部或始終參與為必要，即使僅參與構成犯罪事實之一部
  分，或僅參與某一階段之行為，亦足以成立共同正犯。被告2
  人雖未自始至終參與各階段犯行，而僅依指示持人頭帳戶提款
  卡提領各該告訴人所匯款項，再將款項置放於指定地點而交付
  之工作，彼此分工，堪認被告2人、「阿川」、「工作狂」與
  對告訴人實施詐術之其他不法詐騙份子彼此間，就本案各犯行
  均有犯意聯絡，並分工合作，互相利用他人行為以達犯罪目的
  ，確有行為分擔，均為共同正犯。
㈣被告2人於事實欄一㈡、㈢所示時地，多次提領詐騙款項之行為，
  均係於密切接近之時地實施，侵害同一之法益，各行為之獨立
  性極為薄弱，依一般社會健全觀念，在時間差距上，難以強行
  分開，在刑法評價上，以視為數個舉動之接續施行，合為包括
  之一行為予以評價，較為合理，均屬接續犯，而各為包括之一
  罪。
㈤再按刑法上一行為而觸犯數罪名之想像競合犯，其存在之目的
  ，在於避免對於同一不法要素予以過度評價，則自然意義之數
  行為，得否評價為法律概念之一行為，應就客觀構成要件行為
  之重合情形、主觀意思活動之內容、所侵害之法益與行為間之
  關聯性等要素，視個案情節依社會通念加以判斷。如具有行為
  局部之同一性，或其行為著手實行階段可認為同一者，得認與
  一行為觸犯數罪名之要件相侔，而依想像競合犯論擬（最高法
  院105年度台非字第66號判決意旨參照）。查被告2人如事實欄
  一㈠至㈢所示3次三人以上共同詐欺取財及洗錢犯行，行為雖非
  屬完全一致，然就各該犯行過程以觀，此等行為間時空相近，
  部分行為重疊合致，有實行行為局部同一之情形，且均為達向
  各告訴人詐得款項之單一犯罪目的、預定計畫下所為各階段行
  為，在法律上均應評價為一行為，而同時觸犯三人以上共同詐
  欺取財罪及一般洗錢罪，均為想像競合犯，均應依刑法第55條
  規定，從一重依刑法第339條之4第1項第2款三人以上共同詐欺
  取財罪處斷。
㈥被告2人、「阿川」、「工作狂」及其所屬詐騙集團成員對如事
  實欄一㈠至㈢ 所示各該告訴人所為之加重詐欺取財犯行，各係
  侵害獨立可分之不同被害法益，各個告訴人受騙轉帳之基礎事
  實不同，並為可分，應認係犯意各別、行為互殊之數罪，是被
  告2人所犯上開3罪間，犯意各別，行為互殊，應予分論併罰。
㈦不另為無罪諭知部分
　公訴意旨雖認被告2人涉嫌於107年7月6日9時16分及17分許，
  在新北市○○區○○路00號永豐銀行板橋分行，持翁俊生名下合作
  金庫澎湖分行帳戶提款卡，接續提領20,005元、7,005元（起
  訴書附表3誤載為7,005萬元)，亦屬參與3人以上共同詐欺告訴
  人劉素琴之犯行，因認被告2人就此提領27,010元部分亦應負
  刑法第339條之4第1項第2款三人以上共同詐欺取財告訴人劉素
  琴既遂罪嫌等語（見起訴書附表編號3)。惟被告2人於107年7
  月6日早上，持翁俊生名下合作金庫澎湖分行帳戶提款卡所接
  續提領之20,005元、7,005元，係來自白灣景觀餐廳於107年7
  月5日匯予翁俊生之薪資，並非告訴人劉素琴於107年7月6日上
  午11時4分所匯入之款項，此有合作金庫銀行歷史交易明細查
  詢結果（見37940號偵卷第67頁）、臺灣澎湖地方檢察署檢察
  官107年度偵字第682號不起訴處分書（見本院卷一第137至141
  頁)在卷可稽，且係在告訴人劉素琴於107年7月6日11時4分許
  受騙匯款5萬元之前，被告2人即已提領，故就此部分，尚難認
  係屬被告2人所涉參與3人以上共同詐欺告訴人劉素琴而提領之
  詐騙所得款項，公訴意旨就此部分容有誤認，本應就此部分為
  被告2人無罪之諭知，惟公訴意旨認此部分與前揭經論罪之3人
  以上共同詐欺取財告訴人劉素琴5萬元部分有事實上一罪關係
  ，爰不另為無罪之諭知，併此敘明。　　
四、撤銷改判之理由   
㈠原審審理後，認被告2人所犯3次三人以上詐欺取財犯罪均事證
  明確，予以論罪科刑，固非無見。惟查：被告2人就事實欄一
  所示犯行，主觀上均係基於不確定故意而犯罪，業經認定如上
  ，原審認被告係基於三人以上共同詐欺取財之直接故意，容有
  未合；又被告2人就如事實欄一㈠至㈢所示犯行，均成立洗錢防
  制法第2條第1款之洗錢行為，應構成洗錢防制法第14條第1項
  之一般洗錢罪，亦經說明如上，原審未予論斷一般洗錢罪，亦
  有違誤。被告2人提起上訴，執前詞否認犯罪，並非可採，業
  如前述，其上訴固均無理由，然因原判決有前述之違誤，仍屬
  無可維持，自應由本院予以撤銷改判。
㈡爰審酌被告2人正值壯年，基於不確定故意而為本案3人以上共
  同詐欺取財、洗錢等犯行，損害告訴人3人之財產法益，並使
  不法所得之金流層轉，無從追蹤最後所在及去向，被告2人迄
  今未與告訴人3人達成和解之犯後態度，兼衡被告2人之行為動
  機、目的、手段、負責領取及轉交款項之犯罪情節、告訴人3
  人所受財產損害，暨被告許瑞恒國中畢業之智識程度、勉持之
  家庭經濟狀況、被告陳柔澐高職畢業之智識程度、貧寒之家庭
  經濟狀況（見30167號偵卷第7、15頁）、於本案犯罪之角色分
  工上顯居較次要之地位及所獲報酬較低等一切情狀，分別量處
  如主文第2、3項所示之刑，並分別定其應執行之刑。　　　
㈢沒收
⒈按犯罪所得，屬於犯罪行為人者，沒收之，於全部或一部不能
  沒收或不宜執行沒收時，追徵其價額，刑法第38條之1 第1 項
  、第3 項定有明文。又犯罪所得之沒收或追徵，在於剝奪犯罪
  行為人之實際犯罪所得，使其不能坐享犯罪之成果，以杜絕犯
  罪誘因，性質上屬類似不當得利之衡平措施。苟無犯罪所得，
  自不生利得剝奪之問題。2 人以上共同犯罪，關於犯罪所得之
  沒收或追徵，倘個別成員並無犯罪所得，且與其他成員對於所
  得亦無事實上之共同處分權時，即無「利得」可資剝奪，一概
  採取絕對連帶沒收或追徵，對未受利得之共同正犯顯失公平，
  故共犯所得之沒收或追徵，應就各人所分得者為之。又所謂各
  人「所分得」之數，係指各人「對犯罪所得有事實上之處分權
  限」而言。各共同正犯有無犯罪所得、所得多寡，事實審法院
  應視具體個案之實際情形，綜合卷證資料及調查結果，依自由
  證明程序釋明其合理之依據而為認定。倘共同正犯各成員內部
  間，對於不法利得分配明確時，應依各人實際分配所得宣告沒
  收；若共同正犯成員對不法所得並無處分權限，與其他成員亦
  無事實上之共同處分權限者，自不得諭知沒收；然如共同正犯
  各成員對於不法利得享有共同處分權限，且難以區別各人分得
  之數，則仍應負共同沒收之責（最高法院107年度台上字第222
  號判決意旨參照）。經查，被告2人提領及轉交款項之報酬為
  每人每日1,000元，業據被告2人供明在卷（見30167號偵卷第1
  2、20、122、128頁），是被告2人於本案之犯罪所得為每人2,
  000元（計算式：2日×1,000元=2,000元），均未扣案，自應依
  刑法第38條之1第1項、第3項之規定宣告沒收，如一部或全部
  不能沒收或不宜執行沒收時，追徵其價額。
⒉按供犯罪所用、犯罪預備之物或犯罪所生之物，屬於犯罪行為
  人者，得沒收之。但有特別規定者，依其規定，刑法第38條第
  2項定有明文。被告陳柔澐所持用以與「阿川」、「工作狂」
  以LINE軟體聯繫犯本案犯行之不詳廠牌行動電話1具，未據扣
  案，業據其供述在卷（見本院卷一第152頁、另案臺灣臺北地
  方法院107年度訴字第652號影卷二第36頁)，該行動電話固屬
  被告陳柔澐犯本件加重詐欺罪所用之物，然未據扣案，原應依
  刑法第38條第2項、第4項為沒收、追徵之諭知，然因科技日新
  月異，遭汰換之隔代行動電話交易價值大減，此乃市場交易常
  情，本件被告2人犯罪時間在107年7月，距今時日已久，估算
  折舊以後，幾無價值，佐以被告陳柔澐已因本案犯行經判處罪
  刑，是否沒收該未扣案之不詳廠牌行動電話，相較之下已不具
  有刑法上之重要性，爰不予宣告沒收、追徵；又未扣案之翁俊
  生合作金庫澎湖分行帳戶、玉山銀行澎湖分行帳戶及郵局帳戶
  之提款卡各1張，固係被告2人用以為本案之用，惟該3張提款
  卡均非被告2人所有，且被告2人供稱已丟棄本案所用提款卡等
  語（見37940號偵卷第11頁、第20至21頁），是上開提款卡是
  否仍尚存，猶有疑慮，況業因通報警示而使該等提款卡失其效
  用，有通報警示簡便格式表附卷可查（見30167號偵卷第33頁
  、第59頁、第69頁)，則上開提款卡之沒收，實欠缺刑法上之
  重要性，依刑法第38條之2第2項規定，不為沒收之宣告。
⒊又按洗錢防制法第18條規定「犯第14條之罪，其所移轉、變更
  、掩飾、隱匿、收受、取得、持有、使用之財物或財產上利益
  ，沒收之；犯第15條之罪，其所收受、持有、使用之財物或財
  產上利益，亦同（第1項）。以集團性或常習性方式犯第14條
  或第15條之罪，有事實足以證明行為人所得支配之前項規定以
  外之財物或財產上利益，係取自其他違法行為所得者，沒收之
  （第2項）。對於外國政府、機構或國際組織依第21條所簽訂
  之條約或協定或基於互惠原則，請求我國協助執行扣押或沒收
  之案件，如所涉之犯罪行為符合第3條所列之罪，不以在我國
  偵查或審判中者為限（第3項）。」關於犯罪行為人犯洗錢防
  制法第14條之罪，其所掩飾之財物本身僅為洗錢之標的，難認
  係供洗錢所用之物，故洗錢行為之標的除非屬於前置犯罪之不
  法所得，而得於前置犯罪中予以沒收者外，既非本案洗錢犯罪
  之工具及產物，亦非洗錢犯罪所得，尤非違禁物，尚無從依刑
  法沒收規定予以宣告沒收，自應依上開第18條第1項前段規定
  予以宣告沒收。此規定係採義務沒收主義，只要合於前述規定
  ，法院即應為相關沒收之諭知，然該洗錢行為之標的是否限於
  行為人者始得宣告沒收，法無明文，是倘法條並未規定「不問
  屬於犯罪行為人與否均沒收」時，自仍以屬於被告所有者為限
  ，始應予沒收。被告2人於本案提領之款項除所得報酬外，已
  全數依指示置放於指定地點而轉交他人，業據被告2人供述在
  卷，並非被告2人所有，亦非在其實際掌控中，則被告2人就此
  部分犯罪所收受、持有之財物不具所有權及事實上管領權，揆
  諸前揭說明，自無從對其等所提領之全部金額加以宣告沒收，
  附此敘明。　　　
據上論斷，應依刑事訴訟法第369條第1項前段、第364條、第299
條第1項前段，洗錢防制法第14條第1項，刑法第11條前段、第28
條、第339條之4條第1項第2款、第55條、第51條第5款、第38條
之1第1項、第3項、第38條之2第2項，刑法施行法第1條之1第1項
，判決如主文。 　　　
本案經檢察官林承翰提起公訴，檢察官孫治遠到庭執行職務。 
　　
中　　華　　民　　國　　110 　年　　2 　　月　　4 　　日
                  刑事第十八庭  審判長法  官  何俏美
                                      法  官  陳海寧
                                      法  官  葉乃瑋
以上正本證明與原本無異。
如不服本判決，應於收受送達後20日內向本院提出上訴書狀，其
未敘述上訴之理由者並得於提起上訴後20日內向本院補提理由書
（均須按他造當事人之人數附繕本）「切勿逕送上級法院」。
                                      書記官  程欣怡
中　　華　　民　　國　　110 　年　　2 　　月　　4 　　日
附錄：本案論罪科刑法條全文
中華民國刑法第339條之4
犯第三百三十九條詐欺罪而有下列情形之一者，處一年以上七年
以下有期徒刑，得併科一百萬元以下罰金：
一、冒用政府機關或公務員名義犯之。
二、三人以上共同犯之。
三、以廣播電視、電子通訊、網際網路或其他媒體等傳播工具，
    對公眾散布而犯之。
前項之未遂犯罰之。
洗錢防制法第14條
有第二條各款所列洗錢行為者，處七年以下有期徒刑，併科新臺
幣五百萬元以下罰金。
前項之未遂犯罰之。
前二項情形，不得科以超過其特定犯罪所定最重本刑之刑。　　
洗錢防制法第2條
本法所稱洗錢，指下列行為：
一、意圖掩飾或隱匿特定犯罪所得來源，或使他人逃避刑事追訴
    ，而移轉或變更特定犯罪所得。
二、掩飾或隱匿特定犯罪所得之本質、來源、去向、所在、所有
    權、處分權或其他權益者。
三、收受、持有或使用他人之特定犯罪所得。